臺灣花蓮地方法院行政訴訟判決
111年度交更一字第1號
111年8月10日辯論終結
原      告  楊明哲  
被      告  交通部公路總局臺北區監理所

代  表  人  梁郭國  
訴訟代理人  李孫遼鎮
上列當事人間交通裁決事件，原告不服被告民國110年5月31日北
監花裁字第44-KAT096826號裁決，提起行政訴訟，經本院以110
年度交字第36號判決原處分撤銷，復經臺北高等行政法院發回更
審，本院判決如下：
    主      文
原告之訴駁回。
第一審訴訟費用新臺幣參佰元及發回前上訴審訴訟費用新臺幣柒
佰伍拾元均由原告負擔。 
    事實及理由
一、事實概要：原告於民國110年4月27日上午8時23分許，乘坐
    訴外人劉嘉隆駕駛之車牌號碼為0000-00號自用小貨車（下
    稱系爭車輛），行經臺1線斗南段，因駕駛人劉嘉隆未繫安
    全帶，為雲林縣警察局交通警察隊（下稱交通隊）員警攔停
    ，稽查過程中發現劉嘉隆身上有濃厚酒味，經施以酒精檢測
    其酒精值為0.67mg/L，認同乘一車之原告有「汽車駕駛人酒
    精濃度超過規定標準（0.55mg/L以上），滿18歲之同車乘客
    」之違規事實，依道路交通管理處罰條例（下稱道交條例）
    第35條第8項規定，當場舉發雲警交字第KAT096826號違反道
    路交通管理事件通知單（下稱系爭通知單）並交付原告，但
    原告拒絕簽章及收受通知單。原告不服舉發，被告遂於110
    年5月31日以北監花裁字第44-KAT096826號裁決書（下稱原
    處分），依上開規定，裁處原告罰鍰新臺幣（下同）1,800
    元。原告不服，提起本件行政訴訟。
二、原告主張：原告係農閒之時與劉嘉隆一同前往工地釘板模，
    與劉嘉隆並未同住，110年4月27日早上乘坐其車輛時，並未
    聞到酒味，對其前晚吃喝等狀況完全不知情，也未發現其酒
    味。當天遭警察攔下前，我在車上沒有戴口罩，下車之後也
    沒有戴口罩。劉嘉隆在車上也沒有戴口罩，他有買檳榔，所
    以就有卸下口罩，之後就沒有戴了。當天我跟工頭劉嘉隆於
    早上一起搭車從嘉義要去斗六工地工作，因為汽車行駛中，
    窗戶全開，通風良好，根本無法發覺劉嘉隆身上有酒氣，在
    斗六因為沒有繫安全帶，被員警攔下，才被員警發現劉嘉隆
    身上有酒氣，才做酒測，後來員警以話術套取我的個資，對
    我開立舉發單，我也對員警說我和劉嘉隆在一起時，他沒有
    飲酒，我有向員警解釋，我不知道他有喝酒，事後才得知他
    是身上患有C肝，昨晚喝的酒代謝不完全。我本身有開過鼻
    竇炎，嗅覺方面也有差。我覺得在監理站方利用國家，員警
    套取我的個資，我覺得員警有違法的地方等語。並聲明：原
    處分撤銷。
三、被告則以：本件處罰規定依立法院黨團協商之結果，可知係
    「同車共責」之擬制義務，意即跳脫責任原則與義務原則，
    只要滿足法律規範之要件即應受罰。原告雖指稱其對駕駛人
    有否飲酒並不知情，也無法得知其酒測體內殘留之酒精濃度
    有否超標，惟鑑於道交條例第35條第8項立法源由，同車共
    乘之乘客對於駕駛人酒精濃度超過0.25mg/L以上者，外觀上
    較容易判斷，並基於同車就全部都罰，不要再有所謂的舉證
    原則，故只要符合法定構成要件即應受罰，本件原告違規事
    實明確等語，並聲明：原告之訴駁回。
四、經查，原告有於上開時地因搭乘劉嘉隆駕駛之系爭車輛而經
    交通隊員警攔停，員警當場有對劉嘉隆施以酒測，其酒精值
    為0.67mg/L，並認同乘一車之原告有「汽車駕駛人酒精濃度
    超過規定標準（0.55mg/L以上），滿18歲之同車乘客」之違
    規事實，依道交條例第35條第8項規定，當場舉發系爭通知
    單並交付原告，原告拒絕簽章及收受該通知單。交通隊嗣將
    系爭通知單寄送原告。原告收受後不服舉發並向被告填寫交
    通違規案件陳述書，被告遂於110年5月31日以原處分裁處原
    告罰鍰1,800元等節，有系爭通知單及送達證書、雲林縣警
    察局第KAT096827號舉發違反道路交通管理事件通知單（行
    為人為劉嘉隆）、交通違規案件陳述書、被告花蓮監理站11
    0年5月11日北監花站字第1100129138號函、雲林縣警察局11
    0年5月13日雲警交字第1100020463號函、被告花蓮監理站11
    0年5月14日北監花站字第1100123886號函、原處分書及其送
    達證書、被告花蓮監理站110年7月27日北監花站字第110021
    0464號函、雲林縣警察局110年8月2日雲警交字第110003301
    9號函附員警職務報告、被告花蓮監理站110年9月1日北監花
    站字第1100252696號函、現場錄影畫面截圖等影本在卷可稽
    《見本院110年度交字第36號行政卷（下稱前審卷）第47至71
    頁、第141至149頁、二審卷第101頁》，應可信為真。
五、原告不服原處分，提起本件行政訴訟，並主張前情等節，為
    被告所否認，並以上詞置辯。是本院應審酌者厥為：原處分
    有無違法？茲分述如下：
　㈠按本件行為時有效之道交條例第35條第8項規定：汽機車駕駛
    人，駕駛汽機車經測試檢定吐氣所含酒精濃度達每公升零點
    二五毫克或血液中酒精濃度達百分之零點零五以上，年滿18
    歲之同車乘客處600元以上3,000元以下罰鍰。但年滿70歲
　　、心智障礙或汽車運輸業之乘客，不在此限。另按本件行為
    時之違反道路交通管理事件統一裁罰基準及處理細則（下稱
    處理細則）第2項規定，處理違反道路交通管理事件之程序
    及統一裁罰基準依本細則之規定辦理。前項統一裁罰基準，
    如附件違反道路交通管理事件統一裁罰基準表（以下簡稱基
    準表）。又基準表已規定，小型車「汽車駕駛人，駕駛汽車
    經測試檢定吐氣所含酒精濃度達每公升0.55毫克或血液中酒
    精濃度達百分之0.11以上，年滿18歲之同車乘客」，處1,80
    0元罰鍰。
　㈡經查，經本院當庭勘驗警方提供之密錄器畫面，勘驗結果為
    ：「檔名：2021_0427_083358_001畫面為警員密錄器畫面。
    ⑴時間00：00：00：警車停於臺1 線斗南段之慢車道上， 訴
    外人劉嘉隆駕駛之車牌號碼0000-00 號自用小貨車停於臺1 
    線斗南段之路邊，警員與訴外人劉嘉隆站在車外談話，訴外
    人劉嘉隆未戴口罩。⑵時間00：00：24：原告出現於畫面中
    ，往警員及訴外人劉嘉隆方向走去，原告未戴口罩。」、『
    檔名：2021_0427_083659_002畫面為警員密錄器畫面。時間
    00：01：33-00 ：01：53：警員對訴外人劉嘉隆實施酒測，
    訴外人劉嘉隆對酒測儀器吹氣後，一名警員說：「0.67」。
    』、「檔名：2021_0427_085459_008畫面為警員密錄器畫面
    。時間00：00：00-00 ：00：07：原告對警員表示拒簽拒收
    罰單。」（見本院卷第40頁），由上開勘驗結果，並參酌原
    告上開所述其與劉嘉隆於當天遭員警攔停前沒戴口罩等語、
    及上開現場錄影畫面截圖等資料，可知原告與劉嘉隆兩人於
    遭員警本件取締當時並未戴口罩，且劉嘉隆經員警當場施以
    酒測，酒測值為0.67mg/L等情。是以，原告既自陳當日與劉
    嘉隆一同搭乘系爭車輛自嘉義要到斗六工作，並於上開地點
    遭取締，故原告已與劉嘉隆同車相當長之時間距離，又兩人
    均未戴口罩，而劉嘉隆在遭施測酒測時數值甚至高達0.67mg
    /L，衡諸常情，實難認原告於長時間同車之情況下無法聞到
    駕駛人劉嘉隆身上有酒味，至於原告主張行車當時窗戶全開
    ，通風良好，且原告有鼻竇炎等嗅覺方面疾病等節，並未舉
    證以實其說，故本院無法認定上開時間原告與劉嘉隆同車時
    確實無法發覺劉嘉隆有酒駕之情，另依原告起訴狀所載其為
    55年次生（見前審卷第9頁），於本件員警取締當時為55歲
    ，亦無符合上開道交條例第35條第8項規定但書情形。據上
    ，原告既有於上開時地搭乘酒測值達0.67mg/L之駕駛人劉嘉
    隆所駕駛之系爭車輛之情，即已符合上開道交條例第35條第
    8項規定之要件，故被告依該規定及上開處理細則及基準表
    等規定，對原告為原處分，即裁處原告罰鍰1,800元，應為
    合法。
六、綜上所述，原告既有上述搭乘酒測值達0.67mg/L之駕駛人劉
    嘉隆所駕駛之系爭車輛之事實，被告依本件行為時道交條例
    第35條第8項及上開處理細則及基準表等規定，裁處原告1,8
    00元罰鍰，於法並無不合，從而，本件原告訴請撤銷原處分
    ，為無理由，應予駁回。
七、本件第一審裁判費為300 元及發回前上訴審裁判費為750元
    ，應由原告負擔，爰確定第一審訴訟費用額如主文第2項所
    示。 
八、據上論結，本件原告之訴為無理由，依行政訴訟法第237條
    之8第1項、第98條第1項前段，判決如主文。
中　　華　　民　　國　　111 　年　　8 　　月　　17　　日
                  行政訴訟庭    法  官  鍾志雄
以上正本係照原本作成。
如不服本判決，應於送達後20日內，向本院提出上訴狀並表明上
訴理由(均須按他造當事人之人數附繕本並繳納上訴裁判費)。如
委任律師提起上訴者，亦應一併繳納上訴審裁判費。
中　　華　　民　　國　　111 　年　　8 　　月　　17　　日
                                書記官  胡釋云